臺灣高等法院刑事判決
109年度交上易字第313號
上  訴  人  
即  被  告  黃榮吉


上列上訴人因公共危險案件，不服臺灣宜蘭地方法院109年度交
易字第146號，中華民國109年7月28日第一審判決（起訴案號：
臺灣宜蘭地方檢察署109年度偵字第2699號），提起上訴，本院
判決如下：
    主  文
原判決撤銷。
黃榮吉駕駛動力交通工具，吐氣所含酒精濃度達每公升零點二五
毫克以上，累犯，處有期徒刑陸月，如易科罰金，以新臺幣壹仟
元折算壹日。
    犯罪事實
一、黃榮吉於民國109年4月28日深夜，在其宜蘭縣○○鄉○○路00○0
    0號住處飲用完米酒3瓶後，至翌日（29日）上午9、10時許
    ，尚有酒精作用下，竟仍基於酒後駕駛動力交通工具之犯意
    ，騎乘電動輔助自行車外出上路，至宜蘭縣宜蘭市孔廟附近
    理髮，於同日中午12時30分許理完髮後，又接續前開犯意，
    騎乘上開車輛欲返回其住處，於行經宜蘭縣○○鄉○○路00○00
    號前時，因行車不穩，經警方攔檢，並於同日中午1時16分
    許對其施以呼氣酒精濃度測試，測得吐氣所含酒精濃度達每
    公升0.57毫克而查獲。
二、案經宜蘭縣政府警察局礁溪分局報請臺灣宜蘭地方檢察署檢
    察官偵查起訴。
    理  由
一、關於證據能力部分：
    本判決所引用之證據資料，無論供述證據或非供述證據，檢
    察官及被告黃榮吉均同意有證據能力，且本院審酌該等供述
    證據作成時之情況，認為適當，非供述證據，亦查無非法取
    得而應予排除之情形，自均得作為證據。
二、認定犯罪事實所憑之證據及理由：
　　上開犯罪事實，業據被告於警詢、檢察官訊問、原審及本院
    審判中自白明確，並有宜蘭縣政府警察局礁溪分局當事人酒
    精測定紀錄表、宜蘭縣政府警察局舉發違反道路交通管理事
    件通知單影本各1份，以及其所騎乘之上開車輛照片2張等在
    卷可佐，足認其自白與事實相符，可以採信。本案事證已臻
    明確，其所為上開犯行足以認定，應依法論科。
三、論罪、科刑：
　㈠核被告所為，係犯刑法第185條之3第1項第1款之公共危險罪
    。其為理髮而騎乘上開車輛往返，顯係基於單一犯罪決意為
    之，所為各舉動之時地密接且侵害同一法益，為接續犯，僅
    論以一罪。又其曾因酒後駕車之公共危險案件，經原審法院
    以107年度交易字第321號判處有期徒刑6月確定，於108年3
    月25日執行完畢乙節，有其前案紀錄表1份在卷可考，其於
    該徒刑執行完畢後5年以內，故意再犯本件有期徒刑以上之
    罪，依刑法第47條第1項規定為累犯。考量其前後所為均屬
    相同罪名之犯罪，且在執行完畢後1年餘即再犯，足認其對
    於刑罰之反應力薄弱而具特別之惡性，應依法加重其刑。原
    審因被告有該累犯前科而加重其刑，核無違誤。
　㈡爰以行為人之責任為基礎，審酌被告除前開累犯前科不應再
    予量刑評價外，尚有其他酒後駕車之公共危險前案3次，有
    上開前案紀錄表可參，其明知酒後不得駕駛動力交通工具，
    竟仍於飲用酒類後，觸犯本罪，漠視國家禁令之態度，殊有
    不該；且酒後駕車易導致對周遭事物之辨識及反應能力降低
    ，對駕駛人及用路人皆具有危險性，其卻仍於飲酒後騎乘電
    動輔助自行車上路，其不在乎自身及用路人安全之心態，亦
    有可議；惟念及其於犯後坦承犯行之態度，兼衡其犯罪之動
    機、目的、手段（所騎乘之車輛係動力較小之交通工具）、
    具國中同等學歷之智識程度、有年逾80歲且患病之母親需照
    料、未婚、每月收入約新台幣（下同）1萬餘元等生活狀況
    ，有其提出之戶口名簿、醫療費用收據及藥袋等可參（見本
    院卷第19至27頁）、經檢出之吐氣酒精濃度以及所生危害等
    一切情狀。原審關於科刑略以：審酌被告先前已有4次公共
    危險之前科紀錄，猶不知悔改，於飲酒後仍駕駛動力交通工
    具行駛於道路，經警方對之實施酒測，測得其吐氣所含酒精
    濃度為每公升0.57毫克之犯罪情節，輕忽公眾交通安全，兼
    衡其犯後態度、品行、智識程度與生活狀況（自陳從事臨時
    工、家庭經濟狀況勉持）等一切情狀，乃量處有期徒刑7月
    等語。惟查，依被告之前案紀錄表所載，其在本件犯罪之前
    ，包括上述累犯前在內共有4次酒後駕車之公共危險前案（
    見本院卷第31至34頁），原審既因被告有該累犯前科而加重
    其刑，又於量刑審酌時，將該累犯前科納入為量刑因子，並
    為從重科刑之評價，有違禁止重複評價原則；另被告於原審
    敘及其需照料年逾80歲又中風之母親（見原審卷第50頁），
    此屬刑法第57條第4款所定犯罪行為人之生活狀況之量刑因
    子，且有利於被告，原審漏未審酌，亦有未當。因原審判決
    所科刑度有違責罰相當原則，即無可維持，應予撤銷，乃改
    判如主文第二項所示之刑，並依刑法第41條第1項前段規定
    ，諭知如易科罰金以1千元折算1日之標準。
四、撤銷原審判決之理由：
　　被告上訴以其家庭處境請求從輕量刑乙節，經核如上所述，
    為有理由。其上訴雖未指摘原審有違量刑禁止重複評價原則
    ，然此部分原審判決既有可議，亦應併予糾正。
五、綜上所述，上訴人之上訴為有理由，且原審判決另有其他違
    誤之處，爰予以撤銷，並改判如主文第二項所示。
據上論斷，應依刑事訴訟法第369條第1項前段、第364條、第299
條第1項前段，判決如主文。
本案經臺灣宜蘭地方檢察署檢察官郭欣怡起訴，臺灣高等檢察署
檢察官賴正聲到庭執行職務。
中　　華　　民　　國　　109 　年　　11　　月　　11　　日
                  刑事第二十二庭審判長法　官  洪于智
                                      法　官  汪怡君
                                      法　官  陳銘壎
以上正本證明與原本無異。
不得上訴。
                                      書記官  吳思葦
中　　華　　民　　國　　109 　年　　11　　月　　11　　日
附錄：本案論罪科刑法條全文
中華民國刑法第185條之3
駕駛動力交通工具而有下列情形之一者，處 2 年以下有期徒刑
，得併科 20 萬元以下罰金：
一、吐氣所含酒精濃度達每公升零點二五毫克或血液中酒精濃度
    達百分之零點零五以上。
二、有前款以外之其他情事足認服用酒類或其他相類之物，致不
    能安全駕駛。
三、服用毒品、麻醉藥品或其他相類之物，致不能安全駕駛。
因而致人於死者，處 3 年以上 10 年以下有期徒刑；致重傷者
，處 1 年以上 7 年以下有期徒刑。
曾犯本條或陸海空軍刑法第 54 條之罪，經有罪判決確定或經緩
起訴處分確定，於五年內再犯第 1 項之罪因而致人於死者，處
無期徒刑或 5 年以上有期徒刑；致重傷者，處 3 年以上 10 年
以下有期徒刑。